【裁判字號】    98,訴,1105
【裁判日期】    980729
【裁判案由】    強盜等
【裁判全文】
臺灣彰化地方法院刑事判決              98年度訴字第1105號
公  訴  人  臺灣彰化地方法院檢察署檢察官
被      告  丙○○
                    （現羈押於臺灣彰化看守所）
指定辯護人  本院公設辯護人  乙○○
被      告  甲○○
指定辯護人  張啟富律師
上列被告等因強盜等案件，經檢察官提起公訴（98年度偵字第44
31號），本院判決如下：
    主  文
丙○○、甲○○共同犯竊盜罪，均累犯，各處有期徒刑肆月；又
共同犯攜帶兇器強盜罪，均累犯，各處有期徒刑柒年肆月，扣案
之手套壹雙及刀子壹把均沒收。主刑部分各應執行有期徒刑柒年
陸月。
    事  實
一、丙○○前於民國95年間因施用毒品案件，經本院以95年度訴
    字第1851號判決就其4次施用第一級毒品犯行各判處有期徒
    刑7月，並定應執行有期徒刑1年10月，經臺灣高等法院臺中
    分院以96年度上訴字第172號判決駁回上訴確定，嗣經臺灣
    高等法院臺中分院以96年度聲減字第2035號裁定就前開施用
    第一級毒品4罪均減刑為有期徒刑3月又15日，並定應執行刑
    為有期徒刑11月確定；另於96年間因施用毒品案件，經臺灣
    雲林地方法院以96年度訴字第673號判決就其4次施用第一級
    毒品犯行各判處有期徒刑8月，並均減刑為有期徒刑4月，且
    定應執行有期徒刑1年確定，並與上開案件之應執行刑有期
    徒刑11月接續執行，於98年1月31日縮短刑期執行完畢。甲○○前有違反毒品危害防制條例、竊盜、搶奪等前科，其復
    於95年間因施用第一級毒品案件，經本院以95年度訴字第12
    10號判決判處有期徒刑10月，並經臺灣高等法院臺中分院以
    95年度上訴字第2237號判決駁回上訴確定（第1案），又於
    96年間因施用第一級毒品案件，經臺灣嘉義地方法院以96年
    度訴字第279號判決判處有期徒刑9月確定（第2案），又因
    施用第一級毒品案件，經臺灣嘉義地方法院以96年度訴字第
    193號判決判處有期徒刑7月確定（第3案），嗣經臺灣嘉義
    地方法院以96年度聲減字第243號裁定前揭第1、2案各減刑
    為有期徒刑5月、4月又15日確定；再經臺灣嘉義地方法院以
    96年度聲減字第1375號裁定就第3案減刑為有期3月又15日，
    且就第2、3案減得之刑定應執行刑為有期徒刑7月確定，並
    與第1案減得之刑接續執行，於97年2月15日執行完畢。
二、丙○○、甲○○均不知悔改，因缺錢購買毒品施用，竟共同
    基於意圖為自己不法所有之犯意聯絡，先於98年5月12日凌
    晨1時許，在彰化縣溪湖鎮○○路286號前，推由丙○○持自
    備鑰匙（未扣案）竊取戊○○所有停放在上址之車牌號碼MT
    7-407號重型機車，甲○○則在旁把風，得手後即由丙○○
    騎乘竊得之機車搭載甲○○沿途尋找作案目標，於同日凌晨
    1時18分許，行經彰化縣溪湖鎮○○路243號「全家便利商店
    」，丙○○、甲○○因見店內僅有一位店員且無顧客，而店
    員亦不在櫃臺，認有機可乘，遂由丙○○坐在機車上等候接
    應並把風，甲○○則雙手穿戴其所有之手套以防遭刀刃割傷
    ，而以手倒拿刀子且將刀刃夾在大腿外側之方式，攜帶其所
    有客觀上足以對人之生命、身體、安全構成威脅可供兇器使
    用之刀子1把（刀刃長23.5公分、刀柄長12公分）進入前開
    超商內，並向店員丁○○佯稱欲購買香菸，待丁○○進入櫃
    臺打開收銀機準備結帳之際，甲○○即取出前開預藏之刀子
    1支指向丁○○，喝令丁○○將收銀機內之金錢交出，而以
    此脅迫方式至使丁○○不能抗拒，將收銀機內之現金新臺幣
    （下同）3000元（均為佰元鈔）交予甲○○，甲○○得手後
    旋步出該店坐上丙○○騎乘之前開機車逃逸，丙○○、甲○○並隨即前往彰化縣田尾鄉某處以強盜所得之3千元現金購
    買第一級毒品海洛因後朋分施用，再將上開竊得之機車棄置
    在彰化縣溪湖鎮鹿島橋附近之舊濁水溪河畔。嗣經警循線查
    獲，並扣得甲○○所有供犯前揭強盜犯行所用之手套1雙及
    刀子1把，而悉上情。
二、案經彰化縣警察局溪湖分局報告臺灣彰化地方法院檢察署檢
    察官偵查起訴。
    理  由
壹、程序部分：
一、按被告以外之人於偵查中向檢察官所為陳述，除顯有不可
    信之情況者外，得為證據，刑事訴訟法第159條之1第2項定
    有明文。偵查中對被告以外之人（包括證人、鑑定人、告訴
    人、被害人及共同被告等）所為之偵查筆錄，或被告以外之
    人向檢察官所提之書面陳述，性質上均屬傳聞證據。惟現階
    段刑事訴訟法規定檢察官代表國家偵查犯罪、實施公訴，依
    法其有訊問被告、證人及鑑定人之權，證人、鑑定人且須具
    結，而實務運作時，檢察官偵查中向被告以外之人所取得之
    陳述，原則上均能遵守法律規定，不致違法取供，其可信度
    極高，職是，被告以外之人前於偵查中已具結而為證述，除
    反對該項供述得具有證據能力之一方，已釋明「顯有不可信
    之情況」之理由外，不宜以該證人未能於審判中接受他造之
    反對詰問為由，即遽指該證人於偵查中之陳述不具證據能力
    。故本件證人即被告丙○○、甲○○於檢察官偵查中經具結
    之陳述，其等未曾提及檢察官在偵查時有不法取供之情形，
    被告丙○○、甲○○及其等之辯護人復未釋明上開證人之陳
    述有顯不可信之情況，依上說明，上開證人於偵查中經具結
    之證言自均具有證據能力。
二、按被告以外之人於審判外之言詞或書面陳述，除法律有規定
    者外，不得作為證據。被告以外之人於審判外之陳述，雖不
    符前4條之規定，而經當事人於審判程序同意作為證據，法
    院審酌該言詞陳述或書面陳述作成時之情況，認為適當者，
    亦得為證據。當事人、代理人或辯護人於法院調查證據時，
    知有第159條第1項不得為證據之情形，而未於言詞辯論終結
    前聲明異議者，視為有前項之同意，刑事訴訟法第159條之1
    、第159條之5分別定有明文。經查，本判決下列所引用之被
    告以外之人於審判外之陳述（含言詞及書面陳述，指證人即
    被害人丁○○、戊○○於警詢時之證述、贓物認領保管單、
    彰化縣警察局車輛協尋電腦輸入單、彰化縣警察局車輛尋獲
    電腦輸入單），檢察官、被告2人及其等之辯護人於本院準
    備程序及審判期日對該等證據均表示無意見而不予爭執，且
    迄言詞辯論終結前亦未聲明異議，本院審酌上開證據資料製
    作時之情況，尚無違法不當及證明力明顯過低之瑕疵，認為
    以之作為證據應屬適當，揆諸前開規定，應認上開證據均有
    證據能力。
三、至卷附監視錄影畫面翻拍照片、查獲照片及扣案之證物等，
    非屬供述證據，無傳聞法則之適用，且與本案待證事實具有
    關連性，復無證據證明係執法人員違法取得或製作之物，經
    查又無不得作為證據之事由，自得採為證據。
貳、實體部分：
一、上開事實，業據被告丙○○、甲○○坦承於本院審理時坦承
    不諱，且經被告2人於偵查中均具結證稱其2人因毒癮發作而
    謀議犯案，乃先於上開時、地由被告丙○○下手竊取上開機
    車，被告甲○○把風，隨後其2人便騎乘竊得機車行經上開
    超商，推由被告甲○○持刀進入該超商強盜財物，被告丙○○則在店外把風接應等情明確，核與證人即被害人丁○○、
    戊○○於警詢時證述情節相符（見警卷第13至18頁），復有
    贓物認領保管單、彰化縣警察局車輛協尋電腦輸入單、彰化
    縣警察局車輛尋獲電腦輸入單各1紙（見警卷第42、55、56
    頁）、監視錄影畫面翻拍照片6張（見警卷第43至45頁）、
    查獲照片27張（見警卷第46至54頁、第62至64頁）在卷可稽
    ，此外，並有被告甲○○所有供強盜所用之刀子1把、手套1
    雙及被告甲○○於強盜時所穿戴之半罩式安全帽1頂、黑色
    短袖上衣1件、長褲1條、鞋子1雙扣案可資佐證，被告丙○○、甲○○之任意性自白，堪認與事實相符，本案事證明確
    ，被告2人之犯行均堪認定，應予依法論科。
二、論罪科刑：
（一）按強盜罪之行為態樣包含強暴與脅迫，所謂強暴，係直接
      或間接對於人之身體施以暴力，以壓制被害人之抗拒之狀
      態而言；脅迫則係指行為人以威嚇之方法，使被害人心理
      上產生恐懼，以達到至使不能抗拒之程度。如「以西瓜刀
      架在屋內之人頸部」，係對被害人身體施以暴力，固屬「
      強暴」，另「以揮舞西瓜刀（或敲打桌子方式）威嚇在場
      之人」，則係以威嚇之方法使被害人心理上產生恐懼，應
      屬「威脅」之範圍；強盜罪之強暴、脅迫，祇須抑壓被害
      人之抗拒或使被害人身體上、精神上處於不能抗拒之狀態
      為已足，其暴力縱未與被害人身體接觸，仍無礙於強盜罪
      責之成立；若當場對被害人施以強暴脅迫，達於不能抗拒
      之程度，即係強盜行為，不能再論以恐嚇取財罪名，至被
      害人有無抗拒，或行為人持以實施強暴脅迫之兇器是否取
      自被害人之處所，及行為後如何離去，均於其是否為強盜
      ，不生影響；如果施用強暴脅迫使人不能抗拒而為奪取，
      即應成立強盜之罪。至所謂強暴脅迫手段，祇須抑壓被害
      人之抗拒，足以喪失其意思自由為已足，縱令被害人實際
      並無抗拒行為，仍於強盜罪之成立，不生影響；強盜罪之
      強暴、脅迫，以所施用威嚇之程度，客觀上足以壓抑被害
      人之意思，至使不能抗拒為已足。至施用之威嚇手段，客
      觀上是否足以壓抑被害人之意思自由，應依一般人在同一
      情況下，其意思自由是否因此受壓制為斷，不以被害人之
      主觀意思為準，此有最高法院94年度臺上字第7041號、89
      年度臺上字第3035號判決、91年度臺上字第2653號、92年
      度臺上字第2982號、87年度臺上字第3705號判決意旨可資
      參照。本件被告甲○○於深夜時分，持客觀上足以對人之
      生命、身體、安全構成威脅可供兇器使用之刀子1把進入
      上開便利商店內，並持刀指向店員，喝令店員將收銀機內
      之金錢交出，一般智識水平之人身處此種情境，當足以感
      受自身生命、身體、安全所可能遭受之危險，於客觀上顯
      已達到使一般人在心理上處於不能抗拒之狀態，揆諸前揭
      說明，被告甲○○顯係以脅迫之方式，使上開店員喪失意
      思自由而達到不能抗拒之程度，以遂行強取錢財之目的。
      縱店員當場並無明顯之抵抗行為，仍不影響強盜罪之成立
      。
（二）再按刑法第321條第1項第3款所「攜帶兇器而犯之者」，
      係以行為人攜帶兇器為其加重條件，此所謂兇器，其種類
      並無限制，凡客觀上足對人之生命、身體、安全構成威脅
      ，具有危險性之兇器均屬之，且祇須犯罪時攜帶此種具有
      危險性之兇器為已足，並不以攜帶之初有行兇之意圖為必
      要（最高法院79年度臺上字第5253號判例要旨可供參照）
      。查被告甲○○為上開強盜犯行時所持之刀子1把，刀刃
      長23.5公分、刀柄長12公分，且係屬金屬材質、質地堅硬
      ，業據本院調取該扣案刀子1把勘驗屬實，客觀上足為對
      人之生命、身體、安全構成威脅之兇器無訛。
（三）刑法上之強盜罪，以施用強暴、脅迫等手段而奪取或使人
      交付財物為構成要件，在場把風，固非實施強盜罪構成要
      件之行為，但其夥同行劫，如係為自己犯罪之意思而參與
      ，則雖僅擔任把風而未實行劫取財物，仍應依共同正犯論
      科，最高法院著有24年上字第2868號判例可考。本件被告
      甲○○、丙○○均因缺錢購毒施用而共謀持刀強盜超商，
      且強盜所得亦用以購買毒品朋分施用乙情，業經被告2人
      供明在卷，則雖被告丙○○僅在上開便利商店外擔任把風
      工作，揆諸前揭說明，仍應就強盜犯行負共同正犯之罪責
      甚明。
（四）核被告甲○○、丙○○所為，均係犯刑法第320條第1項之
      普通竊盜罪及同法第330條第1項之攜帶兇器強盜罪。被告
      甲○○、丙○○就上開犯行，具有犯意聯絡及行為分擔，
      皆為共同正犯。被告甲○○、丙○○所犯上開2罪，犯意
      各別，行為互殊，應予分論併罰。
（五）被告丙○○前於95年間因施用毒品案件，經本院以95年度
      訴字第1851號判決就其4次施用第一級毒品犯行各判處有
      期徒7月，並定應執行有期徒刑1年10月，並經臺灣高等法
      院臺中分院以96年度上訴字第172號判決駁回上訴確定，
      嗣經臺高等法院臺中分院以96年度聲減字第2035號裁定就
      前開施用第一級毒品4罪均減刑為有期徒刑3月又15日，並
      定應執行刑為有期徒刑11月確定；另於96年間因施用毒品
      案件，經臺灣雲林地方法院以96年度訴字第673號判決就
      其4次施用第一級毒品犯行各判處有期徒刑8月，並均減刑
      為有期徒刑4月，且定應執行有期徒刑1年確定，並與上開
      案件之應執行刑有期徒刑11月接續執行，於98年1月31日
      縮短刑期執行完畢；被告甲○○前有違反毒品危害防制條
      例、竊盜、搶奪等前科，其復於95年間因施用第一級毒品
      案件，經本院以95年度訴字第1210號判決判處有期徒刑10
      月，並經臺灣高等法院臺中分院以95年度上訴字第2237號
      判決駁回上訴確定（第1案），又於96年間因施用第一級
      毒品案件，經臺灣嘉義地方法院以96年度訴字第279號判
      決判處有期徒刑9月確定（第2案），又因施用第一級毒品
      案件，經臺灣嘉義地方法院以96年度訴字第193號判決判
      處有期徒刑7月確定（第3案），嗣經臺灣嘉義地方法院以
      96年度聲減字第243號裁定前揭第1、2案各減刑為有期徒
      刑5月、4月又15日確定；再經臺灣嘉義地方法院以96年度
      聲減字第1375號裁定就第3案減刑為有期3月又15日，且就
      第2、3案減得之刑定應執行刑為有期徒刑7月確定，並與
      第1案減得之刑接續執行，於97年2月15日執行完畢等情，
      有臺灣彰化地方法院檢察署刑案資料查註紀錄表及臺灣高
      等法院被告前案紀錄表各2份在卷可考，其等於5年以內故
      意再犯本件有期徒刑以上之2罪，均為累犯，應各依刑法
      第47條第1項之規定加重其刑。爰審酌被告丙○○、甲○○正值青年，不思以正當途徑獲取個人所需，任意竊取他
      人財物，僅因缺錢購買毒品，竟圖以強盜之方式貪圖不法
      利益，犯罪之動機、目的可議，且利用凌晨時分，以攜帶
      兇器之方式，強盜財物，行徑惡劣，對被害人造成心理之
      驚嚇甚鉅，嚴重危害社會治安，敗壞善良風氣，兼衡被告
      2人之素行、上開強盜行為獲取之利益及其等之犯後態度
      等一切情狀，分別量處如主文所示之刑，並各定其應執行
      之刑，以示懲儆。扣案之刀子1把及手套1雙，係被告甲○○所有並供犯本案強盜犯行所用之物，業據被告甲○○於
      本院審理時供明：扣案之手套、刀子均為其所有，手套是
      其作案時穿戴，因為其是將刀刃用手夾住，所以才會戴手
      套，如此才不會傷到手，而且夾住刀刃比較不會被發現等
      語在卷（見本院98年7月15日審判筆錄第4頁），基於共犯
      連帶沒收理論，對被告甲○○、丙○○2人所犯強盜罪部
      分均應依刑法第38條第1項第2款之規定，諭知沒收。未扣
      案被告丙○○用以行竊上開機車之自備鑰匙，因非違禁物
      ，亦無證據證明現仍存在，為免執行困難，爰不另宣告沒
      收。至扣案之半罩式安全帽1頂、黑色短袖上衣1件、長褲
      1條、鞋子1雙，僅係被告甲○○作案當時所穿戴，尚難認
      係供本案強盜犯行使用，故均不另為沒收之諭知，附此敘
      明。
據上論斷，應依刑事訴訟法第299條第1項前段，刑法第28條、第
320條第1項、第330條第1項、第47條第1項、第51條第5款、第38
條第1項第2款，刑法施行法第1條之1，判決如主文。
本案經檢察官陳茂榮到庭執行職務。
中    華    民    國    98    年    7    月    29    日
                刑事第二庭     審判長法  官  石馨文
                                     法  官  羅永安
                                     法  官  尚安雅
以上正本證明與原本無異。
如不服本判決，應於收受判決後10日內向本院提出上訴書狀，並
應敘述具體理由；其未敘述上訴理由者，應於上訴期間屆滿後20
日內向本院補提理由書（均須按他造當事人之人數附繕本「切勿
逕送上級法院」）。
告訴人或被害人對於判決如有不服具備理由請求檢察官上訴者，
其上訴期間之計算係以檢察官收受判決正本之日期為準。
中    華    民    國    98    年    7    月    30    日
                                     書記官  許億先
附錄本案論罪科刑法條全文：
中華民國刑法第320條
（普通竊盜罪、竊佔罪）
意圖為自己或第三人不法之所有，而竊取他人之動產者，為竊盜
罪，處 5 年以下有期徒刑、拘役或 5 百元以下罰金。
意圖為自己或第三人不法之利益，而竊佔他人之不動產者，依前
項之規定處斷。
前二項之未遂犯罰之。
中華民國刑法第330條
（加重強盜罪）
犯強盜罪而有第 321 條第 1 項各款情形之一者，處 7 年以上有
期徒刑。
前項之未遂犯罰之。


司法院資訊處製作；財團法人民間司法改革基金會備份。
